臺灣高等法院刑事判決　　　　　　　　 100年度上訴字第66號
上　訴　人　臺灣臺北地方法院檢察署檢察官
上　訴　人
即　被　告　呂松柏
上列上訴人因被告偽造文書等案件，不服臺灣臺北地方法院99年
度訴字第1308號，中華民國99年12月7日第一審判決（起訴案號
：臺灣臺北地方法院檢察署99年度偵字第7310號），提起上訴，
本院判決如下：
    主  文
上訴駁回。
    事  實
一、呂松柏於民國91年間，任職於九和汽車股份有限公司，擔任
    該公司之汽車銷售人員，而於91年10月21日，出售車號5E-6
    971號之自用小客車與李佳真，並提供每年車險及每5千公里
    保養，代客駕車至汽車維修保養廠進行相關保養及維修之服
    務。詎其明知如附表一所示之汽車維修保養廠均未同意或授
    權其可以各該汽車維修保養廠之名義，製作如附表一所示之
    維修紀錄單，復明知李佳真所有之上開車號自用小客車並未
    實際從事如附表一所示之各項保養、維修或零件更換，竟基
    於行使偽造私文書及意圖為自己不法所有之犯意，而為下列
    之行為：
(一)、於93年12月22日前之某日，經李佳真以電話聯絡，前往臺北
    市○○區○○路2段181巷4號11樓之1李佳真之住處取車後，
    明知並未將李佳真之上開車號自用小客車送至由王光嚴經營
    之萬順汽車修理廠（址設臺北市○○區○○街863號）進行
    保養及零件更換，於不詳地點，未經萬順汽車修理廠負責人
    王光嚴之同意或授權下，擅自以萬順汽車修理廠名義，填載
    如附表一編號(一)所載之保養維修紀錄單，以此方式偽造如附
    表一編號(一)所載之93年12月23日萬順汽車修理廠保養維修紀
    錄單1紙後，於93年12月23日某時，將上開車號自用小客車
    駛至李佳真上址住處歸還時，在上址李佳真住處，持向李佳
    真行使之，致李佳真誤信其所有之自用小客車確有從事如附
    表一編號(一)所示之各項維修項目，因而交付如附表一編號(一)
    所示維修單所載之金額新臺幣（下同）3,410元。
(二)、於94年6月8日前之某日，經李佳真電話委託，至上址李佳真
    之住處取車後，明知並未將李佳真之上開車號自用小客車送
    至萬順汽車修理廠進行保養及零件更換，於不詳地點，以同
    上方式，偽造如附表一編號(二)所載之94年6月8日萬順汽車修
    理廠保養維修紀錄單1紙，於94年6月8日某時，將上開車號
    自用小客車駛至李佳真上址住處歸還時，在前開李佳真住處
    ，持向李佳真行使之，致李佳真誤信其所有之自用小客車該
    次確有從事如附表一編號(二)所示之各項維修項目，因而交付
    如附表一編號(二)所示維修單所載之金額5,390元。
(三)、於94年11月10日前之某日，經李佳真電話委託，至上址李佳
    真之住處取車後，明知並未將李佳真之上開車號自用小客車
    送至萬順汽車修理廠進行保養及零件更換，於不詳地點，以
    同上之方式，偽造如附表一編號(三)所載之94年6月8日萬順汽
    車修理廠保養維修紀錄單1紙，於94年11月10日某時，將上
    開車號自用小客車駛至李佳真上址住處歸還時，在前開李佳
    真住處，持向李佳真行使之，致李佳真誤信其所有之自用小
    客車該次確有從事如附表一編號(三)所示之各項維修項目，因
    而交付如附表一編號(三)所示維修單所載之金額3,530元。
(四)、於95年10月16日前之某日，經李佳真電話委託，至上址李佳
    真之住處取車後，明知並未將李佳真之上開車號自用小客車
    送至萬順汽車修理廠進行保養及零件更換，於不詳地點，以
    同上之方式，偽造如附表一編號(四)所載之95年11月30日萬順
    汽車修理廠保養維修紀錄單1紙，於95年11月30日某時，將
    上開車號自用小客車駛至李佳真上址住處歸還時，在前開李
    佳真住處，持向李佳真行使之，致李佳真誤信其所有之自用
    小客車該次確有從事如附表一編號(四)所示之各項維修項目，
    而交付如附表一編號(四)所示維修單所載之金額4,280元。
(五)、於95年11月30日前之某日，經李佳真電話委託，至上址李佳
    真之住處取車後，明知並未將李佳真之上開車號自用小客車
    送至林宏龍所經營之永旭汽車商行（址設臺北市○○○路○
    段138號）進行保養及零件更換，於不詳地點，未經永旭汽
    車商行負責人林宏龍之同意或授權下，擅自以永旭汽車商行
    名義，填載如附表一編號(五)所載之保養維修紀錄單，以此方
    式偽造如附表一編號(五)所載之95年11月30日永旭汽車商行保
    養維修紀錄單1紙，於95年11月30日某時，將上開車號自用
    小客車駛至李佳真上址住處歸還時，在前開李佳真住處，持
    向李佳真行使之，致李佳真誤信其所有之自用小客車該次確
    有從事如附表一編號(五)所示之各項維修項目，因而交付如附
    表一編號(五)所示維修單所載之金額13,700元。
(六)、於96年3月1日前之某日，經李佳真電話委託，至上址李佳真
    之住處取車後，明知並未將李佳真之上開車號自用小客車送
    至林健智所經營之建進汽車修理廠（原設臺北市○○區○○
    路246巷13號，嗣遷至臺北市○○○路○段296號）進行保養
    及零件更換，於不詳地點，未經建進汽車修理廠負責人林健
    智之同意或授權下，擅自以建進汽車修理廠名義，填載如附
    表一編號(六)所載之保養維修紀錄單，以此方式偽造如附表一
    編號(六)所載之96年3月1日建進汽車修理廠保養維修紀錄單1
    紙，於96年3月1日某時，將上開車號自用小客車駛至李佳真
    上址住處歸還時，在前開李佳真住處，持向李佳真行使之，
    致李佳真誤信其所有之自用小客車該次確有從事如附表一編
    號(六)所示之各項維修項目，因而交付如附表一編號(六)所示維
    修單所載之金額8,250元。
(七)、於96年6月25日前之某日，經李佳真電話委託，至上址李佳
    真之住處取車，並於96年6月25日送至上開建進汽車修理廠
    進行維修、更換零件後，明知建進汽車修理廠僅進行如附表
    一編號(七)「實際施作之廠商及項目、數量」欄所載之工作項
    目及更換零件，竟於不詳地點，未經建進汽車修理廠負責人
    林健智之同意或授權下，以同上之方式，偽造如附表一編號
    (七)所載之96年6月26日建進汽車修理廠保養維修紀錄單1紙，
    於96年6月26日某時，將上開車號自用小客車駛至李佳真上
    址住處歸還時，在前開李佳真住處，持向李佳真行使之，致
    李佳真誤信附表一編號(七)所載之維修、零件更換項目，除實
    際施作之項目外之其餘項目亦業均施作，因而交付17,200元
    。
(八)、於96年10月30日前之某日，經李佳真電話委託，至上址李佳
    真之住處取車，並於96年10月30日送至上開建進汽車修理廠
    進行維修、更換零件後，明知建進汽車修理廠僅進行如附表
    一編號(八)「實際施作之廠商及項目、數量」欄所載之工作項
    目及更換零件，竟於不詳地點，以同上之方式，偽造如附表
    一編號(八)所載之96年10月30日建進汽車修理廠保養維修紀錄
    單1紙，於96年10月30日某時，將上開車號自用小客車駛至
    李佳真上址住處歸還時，持向李佳真行使之，致李佳真誤信
    附表一編號(八)所載之維修、零件更換項目，除實際施作之項
    目外之其餘項目亦業均施作，因而交付1,100元。
(九)、於97年4月21日前之某日，經李佳真電話委託，至上址李佳
    真之住處取車，並於97年4月21日送至上開建進汽車修理廠
    進行維修、更換零件後，明知建進汽車修理廠僅進行如附表
    一編號(九)「實際施作之廠商及項目、數量」欄所載之工作項
    目及更換零件，竟於不詳地點，以同上之方式，偽造如附表
    一編號(九)所載之97年4月22日建進汽車修理廠保養維修紀錄
    單1紙，於97年4月22日某時，將上開車號自用小客車駛至李
    佳真上址住處歸還時，持向李佳真行使之，致李佳真誤信附
    表一編號(九)所載之維修、零件更換項目，除實際施作之項目
    外之其餘項目題亦均施作，因而交付12,000元。
(十)、於97年10月30日前之某日，經李佳真電話委託，至上址李佳
    真之住處取車後，明知並未將李佳真之上開車號自用小客車
    送至華群汽車股份有限公司濱江服務廠（址設臺北市○○街
    297號，下稱華群汽車公司）進行保養及零件更換，於不詳
    地點，未經華群汽車公司之同意或授權下，擅自以華群汽車
    公司名義，填載如附表一編號(十)所載之保養維修紀錄單，以
    此方式偽造如附表一編號(十)所載之97年10月30日華群汽車公
    司保養維修紀錄單1紙，於97年10月30日某時，將上開車號
    自用小客車駛至李佳真上址住處歸還時，持向李佳真行使之
    ，致李佳真誤信其所有之自用小客車該次確有從事如附表一
    編號(十)所示之各項維修項目，而交付如附表一編號(十)所示維
    修單所載之金額10,789元。
(十一)、於98年11月3日前之某日，經李佳真電話委託，至上址李佳
    真之住處取車，並送至黃霜霖所經營之福聯汽車四輪定位修
    理廠（址設臺北市○○○路○段194號）進行如附表一編號(十一)
    「實際施作之廠商及項目、數量」欄所載之工作項目及更換
    零件後，明知福聯汽車四輪定位修理廠僅進行如附表一編號
    (十一)「實際施作之廠商及項目、數量」欄所載之工作項目及更
    換零件，復明知該次維修、保養工作並非由建進汽車修理廠
    負責，竟於不詳地點，未經建進汽車修理廠負責人林健智之
    同意，擅自以建進汽車修理廠名義，填載如附表一編號(十一)所
    載之保養維修紀錄單，以此方式偽造如附表一編號(十一)所載之
    98年11月3日建進汽車修理廠保養維修紀錄單1紙，並於97年
    4月22日某時，將上開車號自用小客車駛至李佳真上址住處
    歸還時，持向李佳真行使之，致李佳真誤信附表一編號(十一)所
    載之維修、零件更換項目，除實際施作之項目外之其餘項目
    亦均已施作，因而交付7,750元。呂松柏前後9次總計向李佳
    真詐得8萬3,799元。嗣於同年11月13日，李佳真將上開車號
    自用小客車送至永財汽車有限公司（下稱永財汽車公司）進
    行維修時，發覺該自用小客車於98年11月3日維修時應已更
    換之左前三腳架，實際並未更換，經逐一核對呂松柏提供之
    如附表一所示之各該文件，始悉上情。
二、案經李佳真訴由臺北市政府警察局大安分局報請臺灣臺北地
    方法院檢察署檢察官偵查起訴。
    理  由
壹、證據能力有無之判斷：
一、按被告以外之人於偵查中向檢察官所為陳述，除顯有不可信
    之情況者外，得為證據，同法第159條之1第2項定有明文。
    偵查中被告以外之人（包括證人、鑑定人、告訴人、被害人
    及共同被告等）於偵查中之證詞，性質上均屬傳聞證據。惟
    現階段刑事訴訟法規定檢察官代表國家偵查犯罪、實施公訴
    ，依法其有訊問被告、證人及鑑定人之權，證人、鑑定人且
    須具結，而實務運作時，檢察官偵查中向被告以外之人所取
    得之陳述，原則上均能遵守法律規定，不致違法取供，其可
    信度極高，職是，被告以外之人前於偵查中已具結而為證述
    ，除反對該項供述得具有證據能力之一方，已釋明「顯有不
    可信之情況」之理由外，不宜以該證人未能於審判中接受他
    造之反對詰問為由，即遽指該證人於偵查中之陳述不具證據
    能力。是證人李佳真、林健智、戴允中、武俊雄、黃霜霖、
    林宏龍、陳育緯於檢察官偵查時具結所為之證述，被告未曾
    提及檢察官在偵查時，有任何不法取供之情形，且客觀上並
    無顯不可信之情況，是前揭證人於偵查中之證言自具有證據
    能力。
二、按刑事訴訟法第159條第1項規定：「被告以外之人於審判外
    之言詞或書面陳述，除法律有規定者外，不得作為證據」；
    其立法本旨係以證人於審判外之言詞或書面陳述，屬於傳聞
    證據，此項證據，當事人無從直接對於原供述者加以詰問，
    以擔保其真實性，法院亦無從直接接觸證人而審酌其證言之
    憑信性，違背直接審理及言詞審理之原則，除具有必要性及
    信用性情況之除外者外，原則上不認其有容許性，自不具證
    據能力；至所謂具有必要性及信用性情況者，例如刑事訴訟
    法第159條之1至第159條之5情形，仍例外認其有證據能力，
    然此乃係指法院未於審判期日傳喚相關證人到庭，案件僅能
    依靠該等證人於審判外之陳述以為判斷之情形，始需就該等
    審判外供述證據嚴格依照刑事訴訟法第159條之1至第159條
    之5所定要件一一檢視各該證人之供述，作為證據之資格。
    倘法院已經依據當事人聲請傳喚證人到庭接受檢辯雙方之交
    互詰問，則法院既已透過直接、言詞審理方式檢驗過該證人
    之前之證詞，當事人之反對詰問權亦已受到保障得以完全行
    使之情況下，該等審判外證據除有其他法定事由（例如：非
    基於國家公權力正當行使所取得或私人非法取得等，而有害
    公共利益，即以一般證據排除法則為判斷），應認該審判外
    供述已得透過審判程式之詰問檢驗，而取得作為證據之資格
    ，亦即其審判外供述與審判中供述相符部分，顯然已經構成
    具備可信之特別情狀，當然有證據資格（實務上之作用常為
    引用該等陳述與審判中陳述相符，強化該證人供述之可信度
    ），其不符部分，作為檢視審判中所為供述可信與否之彈劾
    證據，當無不許之理，甚者，其不符部分倘係於司法警察、
    檢察事務官調查中之供述，作為認定被告犯罪與否或不構成
    犯罪與否之證據，亦僅需依照刑事訴訟法第159條之2規定，
    斟酌其審判外供述作成外部環境、製作過程、內容、功能等
    情況認為之前供述較為可信，即可取得證據之資格，而作為
    認定事實之證據資格，最高法院94年臺上字第2507號、95年
    臺上字第2515號判決意旨均可資參照。經查：本件證人李佳
    真、林健智、黃霜霖已於原審審理時到庭，並接受交互詰問
    程序，直接言詞審理檢視其證詞，而渠等前於警局之供述，
    與渠等於原審審理時所述，並無不符，且被告於本院審理時
    亦不爭執該等警詢筆錄之證據能力（見本院卷第42頁、第61
    頁反面），是經本院斟酌渠等於警詢時供述作成環境、外部
    狀況，認為該警詢筆錄有特別可信，依前揭說明，前揭證人
    警詢筆錄自有證據能力。
三、本件認定事實所引用之其他本件卷內所有卷證資料（包含人
    證與文書證據、物證等證據），並無證據證明係公務員違背
    法定程序所取得；而檢察官、被告對本院提示之卷證，亦均
    表示同意作為證據等語在卷（見本院卷第42頁、第61頁反面
    ），且卷內之文書證據及證人於審判外之陳述，亦無刑事訴
    訟法第159條之4之顯有不可信之情況與不得作為證據之情形
    ，且被告未曾提及檢察官在偵查時，有任何不法取供之情形
    ，且客觀上並無顯不可信之情況。綜上，依刑事訴訟法第
    159條至159條之5之規定，本件認定事實所引用之本件卷證
    所有證據（包含人證與文書證據、物證等證據），均有證據
    能力，合先敘明。
貳、實體方面：
一、訊據上訴人即被告呂松柏固坦承於91年間任職於九和公司，
    並於91年10月21日出售車號5E-6971號自小客車予告訴人李
    佳真，並提供每年汽車保險續保及每5千公里代為牽車保養
    ，亦確有於上開時、地，受告訴人之委託，駕駛前揭自小客
    車至汽車維修保養廠進行維修、保養，並自行開立如附表一
    所示之維修單，先後向告訴人收取如附表一所示之金額等事
    實，惟矢口否認有何偽造私文書及詐欺犯行。辯稱：告訴人
    每次委託我送車去維修、保養，我都有實際送廠保養、維修
    ，如附表一所示之維修單上所載之維修、保養及零件更換，
    均確實有施作，我只是在合理的範圍內就保養廠給我的成本
    價加一些費用，賺取差價，如附表一所示之維修單是各該保
    養廠同意我以他們保養廠名義所製作，且告訴人也知道維修
    單是我自己打的，各家保養廠都因未開發票及未記錄維修單
    而規避事實，我並沒有偽造如附表一所示之維修單及詐欺告
    訴人之主觀犯意及行為云云。經查：
(一)、本件被告有於前揭時、地，受告訴人李佳真之委託，駕駛上
    開5E-6971號自用小客車至汽車維修保養廠進行維修、保養
    ，並自行以如附表一所示之汽車維修保養廠名義，製作如附
    表一所示之維修單，向告訴人收取如附表一所示之金額等情
    ，業據證人即告訴人李佳真於偵查及原審審理時證述綦詳（
    見偵卷第6頁至第8頁、第62頁、原審卷第30頁至第31頁反面
    ），且為被告所不爭執（見偵卷第4頁反面至第5頁反面、第
    63頁、原審卷第15頁反面、第16頁、本院卷第41頁反面、第
    64頁至第67頁），並有如附表一所示之維修單附卷可稽（見
    偵卷第14至18頁、第20至24頁），堪信為真實。
(二)、而被告實際上並未於事實欄一之(一)至(六)、(十)所載時間，將告
    訴人所有之上開自用小客車，送至萬順汽車修理廠、永旭汽
    車商行、建進汽車修理廠、華群汽車公司進行如附表一編號
    (一)至(六)、(十)所示之維修項目及零件更換項目；於事實欄一之
    (七)至(九)所載時間，將告訴人所有之上開自用小客車，送至建
    進汽車修理廠進行維修、保養時，並未進行更換、維修而分
    別虛列或虛報下述項目：(1)附表一編號(七)部分，虛列下支管
    、副水箱、汽缸床車床磨合、引擎保護劑之更換維修項目，
    及虛報更換之合成機油、化清劑數量；(2)附表一編號(八)部分
    ，虛列引擎保護劑之更換維修項目，及虛報更換之合成機油
    、自動變速箱油數量；(3)附表一編號(九)部分，虛列高壓點火
    放大器更換、點火矽導線更換、火星塞、除碳藥劑、油底殼
    、油封膠條、墊片封膠、引擎保護劑空氣蕊，及虛報更換之
    合成機油、化清劑數量。復於事實欄一之(十一)所載時間，將告
    訴人所有之上開自用小客車，送至福聯汽車保養廠進行維修
    ，並非送至建進汽車修理廠保養維修（被告於如附表一編號
    (十一)係記載將之送至建進汽車修理廠保養維修），且除實際施
    作更換合成機油、機油蕊、空氣蕊、輪胎及定位平衡外，並
    未進行大保養，亦未為引擎保護劑、化清劑、變速箱油、汽
    油蕊、水箱水、冷氣室內空氣濾網、火星塞、左前三角架之
    零件更換。嗣告訴人所有之上開車號自用小客車，於98年11
    月3日委託被告送福聯汽車四輪定位保養廠維修後，仍有異
    狀，經送永財汽車公司檢查保養時，始發覺如附表一編號(十一)
    之維修單上所載之維修項目有多項均未實際更換等各情，亦
    據證人李佳真、證人即建進汽車修理廠負責人林健智、證人
    即福聯汽車修理廠車負責人黃霜霖於警詢、偵查及原審審理
    時（見偵卷第6頁至第8頁、第62頁、第29頁反面至第31頁；
    偵卷第9頁、第63頁至第64頁、第66頁；偵卷第12頁、第65
    頁、原審卷第45頁反面至第48頁）；證人即永旭汽車維修廠
    負責人林宏龍、證人即華群汽車濱江服務廠廠長陳育緯於偵
    查中（偵卷第77頁至第78頁、第78頁至第79頁）；證人即華
    群汽車公司營業部經理戴允中於警詢及偵查中（偵卷第10頁
    、第64頁至第65頁、第66頁）；證人即萬順汽車修理廠負責
    人王光嚴於原審審理時（見原審卷第53頁反面至第55頁）證
    述明確，復有建進汽車保養廠96年6月25日、同年10月30日
    、97年4月21日工作單、永財汽車公司估價單及照片在卷可
    憑（見偵卷第26至28頁、第31頁、第38至40頁），是被告辯
    稱如附表一所示維修單上之項目，均確有施作云云，顯非事
    實，要無可採。
(三)、又被告係自行製作如附表一所示之維修單，並未經各該汽車
    維修廠之同意一節，亦據證人王光嚴於原審審理時證稱：我
    是萬順汽車修理廠的負責人，我們車廠的維修單都是由我自
    己書寫開立，不會交給其他人書寫，我們車廠並沒有關於車
    號5E–6971號自用小客車的維修紀錄，附表一編號(一)至(四)所
    載之維修單並非我們車廠現在的維修單格式，也不是我寫的
    ，被告曾經牽車子到我們車廠維修，我並沒有開立維修單給
    他，也沒有同意他用我車廠名義開維修單給他的客戶等語（
    見原審卷第53頁反面至第55頁反面）；證人林健智於警詢、
    偵查及原審審理時證稱：被告曾於96年6月26日、同年10月
    30日、97年4月21日將上開自用小客車交給我經營之建進汽
    車保養廠進行維修保養，有開立該3次的工作單，附表一編
    號(六)至(九)、(十一)所示之維修單並非我們車廠的維修單格式，也
    不是我們車廠開立的，我並沒有同意或授權被告可以用我們
    車廠的名義，對外開維修紀錄單給他的客戶等語（見偵卷第
    9頁正、反面、第63頁至第64頁、第66頁、原審卷第32頁至
    第33頁反面）；證人武俊宏於警詢及偵查中、證人林宏龍於
    偵查中證稱：永旭汽車保養廠是我們合夥的，附表一編號(五)
    所示之維修單，並不是我們車廠所出具，格式也不同，沒有
    同意或授權被告以我們車廠名義出具等語（見偵卷第11頁正
    、反面、第65頁至第66頁、第77頁至第78頁）；證人戴允中
    於警詢及偵查中證稱：被告曾將其他車輛交給我們華群汽車
    公司進行汽車保養維修，公司電腦並無告訴人所有車輛進場
    維修紀錄，附表一編號(十)所示之維修單不是我們公司出具的
    ，本公司報價單有制式的表格，只要有報價及維修並開立工
    單，都有紀錄，並沒有同意或授權被告製作保養維修紀錄等
    語（見偵卷第10頁正、反面、第64頁、第66頁）綦詳。而觀
    諸卷附之證人林健智、戴允中、林宏龍提出之各該建進汽車
    工作單、華群汽車公司服務場維修工作單範本、永旭汽車保
    養廠派工單，其格式顯均與被告交付告訴人如附表一編號(五)
    至(十一)所示之維修單不同，苟該附表一所示之汽車維修廠有同
    意被告自行製作該等維修單，自可將各該維修廠之維修單交
    予被告填寫，而不必由被告大費周章自行製作，是被告辯稱
    如附表一所示之維修單，均係經各該汽車修理廠同意才自行
    製作云云，實無足取。至被告雖又辯稱告訴人亦知悉該等維
    修單係其自行製作云云，然此為告訴人李佳真所否認，況苟
    告訴人李佳真知悉，被告只要載明修理項目及款項即可，要
    無以各該維修廠名義出具維修單之必要，是被告此部分所該
    ，亦無可採。被告既明知其未經如附表一所示之汽車維修廠
    同意或授權下，竟仍自行製作如附表一所示之維修單，並交
    付告訴人憑之收款，其主觀上難謂無偽造私文書並進而行使
    之犯意。故被告辯稱伊無偽造文書犯意及行為云云，要無可
    信。
(四)、被告既明知如附表一所示編號(一)至(六)、(十)部分，並未實際進
    行維修及零件更換；其中編號(七)至(九)、(十一)部分，除虛列維修
    更換之項目外，並有虛報更換數量，且其製作如附表一所示
    對維修單並未經各該汽車維修廠之同意或授權，是其擅自製
    作如附表一所示之不實維修單，復持以向告訴人收取如附表
    一所示之款項，其主觀上有為自己不法所有之意圖無訛。而
    其以該等不實維修單向告訴人詐取汽車維修費用，自亦屬施
    用詐術無疑。至被告雖又辯稱伊只是加收伊應收取之服務費
    ，並無詐欺告訴人云云，然前揭如附表一所示編號(一)至(六)、
    (十)部分並未實際施作，且編號(七)至(九)、(十一)部分有虛列維修更
    換項目或虛報更換數量，均已如前述，既未實際施作，自無
    所謂應收取之服務費，又縱有施作之編號(七)至(九)、(十一)，並有
    業者給予之價差，亦應僅就施作部分收取，其既以虛列維修
    更換項目或虛報標換數量之方式加收費用，自難謂係各該修
    理項目之價差，是被告此部分所辯，尚難採取。另告訴人分
    別交付被告如附表一「交付款項」欄所載之金額，總計為14
    萬5,459元（起訴書誤載為「14萬8,967元」），惟除附表一
    編號(一)至(六)、(十)之維修單上所載維修、更換項目，全數未實
    際施作，告訴人所交付之各該款項金額，均應認係被告詐欺
    所得之款項外，其餘編號(七)至(九)、(十一)所載維修、更換項目，
    其中部分確有施作、更換等情，已如前述，是此等確有施作
    、更換部分，既有實際施作，即有施作費用，故被告收取該
    等施作費用尚難認有何詐欺犯意（詳後述）。從而，此部分
    款項難認為被告詐欺所得之款項，應予扣除。亦即被告向告
    訴人詐欺所得共計8萬7,399元（詳細算式如附表一所載）。
(五)、綜上所述，本件事證明確，被告犯行，洵堪認定，其所辯上
    開各節，要屬事後卸責之詞，均無足採，應依法論科。
二、被告於事實欄一之(一)至(三)所載之行為後，刑法業於94年2月2
    日修正公布，95年7月1日起施行。按「行為後法律有變更者
    ，適用行為時之法律，但行為後之法律有利於行為人者，適
    用最有利於行為人之法律」，修正後刑法第2條第1項定有明
    文。此條規定係規範行為後法律變更所生新舊法比較適用之
    準據法，本身尚無新舊法比較之問題，於新法施行後，應一
    律適用新法第2條第1項之規定，為「從舊從輕」之比較，先
    予敘明，再按本次法律變更，比較時應就罪刑有關之共犯、
    未遂犯、想像競合犯、牽連犯、連續犯、結合犯，以及累犯
    加重、自首減輕暨其他法定加減原因（如身分加減）與加減
    例等一切情形，綜其全部罪刑之結果而為比較（最高法院95
    年5月23日95年度第8次刑事庭會議決議參照）。茲就本件新
    舊法比較結果敘述如下：
(一)、關於罰金刑，刑法分則編各罪所定罰金刑之貨幣單位原為銀
    元，修正前刑法第33條第5款規定：「罰金：一元（銀元）
    以上」，而依罰金罰鍰提高標準條例規定，就72年6月26日
    前修正之刑法部分條文罰金數額提高2至10倍，其後修正者
    則不提高倍數，並依現行法規所定貨幣單位折算新臺幣條例
    規定，以銀元1元折算新臺幣3元。修正後刑法第33條第5款
    規定：「罰金：新臺幣1千元以上，以百元計算之」，刑法
    第33條第5款所定罰金貨幣單位經修正為新臺幣後，刑法分
    則各罪所定罰金刑之貨幣單位亦應配合修正為新臺幣，為使
    刑法分則編各罪所定罰金之最高數額與刑法修正前趨於一致
    ，乃增訂刑法施行法第1條之1：「中華民國94年1月7日刑法
    修正施行後，刑法分則編所定罰金之貨幣單位為新臺幣。94
    年1月7日刑法修正時，刑法分則編未修正之條文定有罰金者
    ，自94年1月7日刑法修正施行後，就其所定數額提高為30倍
    。但72年6月26日至94年1月7日新增或修正之條文，就其所
    定數額提高為3倍」。從而，刑法分則編各罪所定罰金刑之
    最高數額，於上開規定修正後並無不同，惟修正後刑法第33
    條第5款所定罰金刑最低數額，較之修正前提高，自以修正
    前刑法第33條第5款規定有利於被告。
(二)、本件被告犯罪時之刑法第41條第1項前段規定：「犯最重本
    刑為5年以下有期徒刑以下之刑之罪，而受6個月以下有期徒
    刑或拘役之宣告，因身體、教育、職業、家庭之關係或其他
    正當事由，執行顯有困難者，得以1元以上3元以下折算1日
    ，易科罰金」，又被告行為時之易科罰金折算標準，依修正
    前罰金罰鍰提高標準條例第2條前段（現已刪除）規定，就
    其原定數額提高為1百倍折算1日，則本件被告行為時之易科
    罰金折算標準，應以銀元3百元折算1日，經折算為新臺幣後
    ，應以新臺幣9百元折算為1日。惟95年7月1日修正公布施行
    之刑法第41條第1項前段則規定：「犯最重本刑為5年以下有
    期徒刑以下之刑之罪，而受6個月以下有期徒刑或拘役之宣
    告者，得以新臺幣1千元、2千元或3千元折算1日，易科罰金
    」，比較修正前後之易科罰金折算標準，以95年7月1日修正
    公布施行前之規定，較有利於被告，自應依現行刑法第2條
    第1項前段，適用修正前刑法第41條第1項前段規定，定其易
    科罰金之折算標準。
(三)、被告行為後，刑法第55條之規定，亦於94年1月7日修正，於
    同年2月2日公布，並於95年7月1日施行，而將該法條刪除其
    中有關牽連犯之規定，就有關想像競合犯之規定並無刪修，
    無庸比較新舊法，而牽連犯部分，經比較新舊法結果，在牽
    連犯方面，自以舊法較有利於被告。
(四)、綜此，依整體比較之結果，依修正後刑法第2條第1項前段之
    規定，適用行為時之舊法處斷。
三、核被告所為，均係犯刑法第216條、第210條之行使偽造私文
    書罪、第339條第1項之詐欺取財罪。被告以如附表一所示之
    各該汽車修理廠名義，自行製作如附表一所示之維修單，復
    先後持以向告訴人行使，其各次偽造如附表一所示維修單之
    低度行為，為其各次行使之高度行為所吸收，均不另論罪。
    至於被告所犯各次行使偽造私文書罪與詐欺取財罪間，非僅
    犯罪時間高度重疊，客觀上足堪認為屬於法律上之一行為，
    且主觀上亦係基於同一犯罪計畫而緊接實施之犯行，縱令我
    國刑法業已刪除牽連犯之規定，然為避免對於行為人造成過
    度評價之不當，本院遂認仍應分別成立想像競合，而依刑法
    第55條之規定從一重處斷，各論以行使偽造私文書罪即為已
    足。被告所實施上開11次行使偽造私文書罪，均係於事實欄
    一所載各次犯罪時間，由告訴人主動電話聯絡被告，委託其
    協助駕駛前開車號自用小客車進行維修保養，是其各該次之
    犯意及行為，均係於告訴人各次委託後所生，足認各次之犯
    行間彼此犯意各別、行為互殊，應予分論併罰。
四、另公訴意旨略以：被告於上開事實欄一之(七)至(九)、(十一)所載時
    、地，持如附表一編號(七)至(九)、(十一)所示偽造之保養維修紀錄
    ，向告訴人行使之後，詐欺所得之款項分別為56,410、
    7,650、13,900、18,150元，亦涉犯刑法第339條第1項之詐
    欺取財罪云云。惟按刑法第339條第1項詐欺罪之成立，以意
    圖為自己或第三人不法所有，以詐術使人將本人或第三人之
    物交付為要件。所謂以詐術使人交付，必須被詐欺人因其詐
    術而陷於錯誤，若其所用方法，不能認為詐術，亦不致使人
    陷於錯誤，即不構成該罪（最高法院46年台上字第260號判
    例參照）。易言之，須行為人主觀上有為自己或第三人不法
    所有之意圖，且客觀上亦有施用詐術，始能成罪，苟無積極
    證據足資證明行為人確有不法所有意圖並施用詐術，自不能
    認為成立詐欺罪。本件被告於事實欄一之(七)至(九)、(十一)所載之
    時、地，受告訴人委託，將告訴人所有之上開車號自用小客
    車分別送建進汽車修理廠、福聯四輪定位修理廠進行維修、
    保養，確有施作如附表一編號(七)至(九)、(十一)「實際施作之廠商
    及項目、數量」欄所載之項目，此部分尚難認被告有施用詐
    術之行為，已如前述。而依附表一編號(七)至(九)、(十一)所示偽造
    之建進汽車修理廠保養維修單、證人林健智所提出各該次維
    修保養工作單及證人林健智、黃霜霖之證述觀之，被告就該
    等實際施作之項目，向告訴人收取之費用固顯然高於其支付
    與各該汽車修理廠所收取之費用，然證人林健智於原審審理
    時已明確證稱：因為業務員幫客車開車過來維修、保養，比
    較辛苦，所以比方說保養維修費是2千元，我們會跟業務收1
    千5百元，讓業務員跟客戶收2千元，賺取中間差價等語（見
    原審卷第32頁）；證人黃霜霖亦證述：被告常牽車到我的汽
    車修理廠讓我保養，我給被告的價格是業務價，比一般客戶
    低，至於被告要跟客戶收多少，是由被告自己去開價，業務
    向客戶報的價格我們不會過問，一般業務幫客戶牽車去維修
    ，都會從中賺取利潤，因為有時候他們到桃園去牽車，多少
    會從中賺些毛利等語（見原審卷第45頁又面），足徵被告就
    此部分辯稱車廠給我的價格是成本價，我再就該成本價加一
    些費用，賺取差價等語，非屬無據。可知維修廠對於將客戶
    車輛送來渠等維修廠維修之業務員雖未支付任何費用，惟與
    該等業務員之間均有以較低價格收費，讓業務員得以賺取價
    差之慣例，亦即，上開維修廠之較低價格收買，係為了給業
    務員賺取價差才給予，並非是因客戶的關係，故業務員是否
    將該等價差回饋予客戶，係業務員個人之考量，尚非必有施
    用詐術或有為自己不法所有之意圖，而此既非業務員與客戶
    間所約定之報酬，自與業務員與客戶間有無約定報酬無涉，
    是證人李佳真於原審審理時雖證稱：被告幫我牽車去維修後
    ，將車開回來，向我收維修費用的時候，從未跟我提過要加
    服務費給他，完全沒有提到利潤的事情（見原審卷第30頁反
    面），亦不足憑為此部分不利於被告之認定。再參以證人黃
    霜霖所述：以輪胎而言，我們跟非業務的客戶會收2,300到
    2,500元，機油及機油心也要2,000元左右等語（見原審卷第
    47頁反面），核與被告向告訴人所收取如附表一編號(十一)所載
    輪胎、機油、機油蕊之費用互核一致，亦足證此部分被告並
    無為自己不法所有之意圖。綜上，檢察官所提出之證據，尚
    不能使本院就此部分形成被告有罪之確信。此外，復查無其
    他積極證據足資證明被告就附表一編號(七)至(九)、(十一)「實際施
    作之廠商及項目、數量」欄所載項目費用之收取，有何此部
    分被訴詐欺犯行。是除附表一編號(七)至(九)、(十一)「詐欺所得」
    欄所載之金額外，附表一編號(七)至(九)、(十一)所載其餘實際施作
    部分之款項，不能證明犯罪，本應為無罪之諭知，惟檢察官
    起訴認此部分與上開經起訴認有罪部分（即事實欄一之(七)至
    (九)、(十一)）分別有實質上之一罪關係，爰不另為無罪之諭知。
五、原審以被告所為事證明確，適用刑法第2條第1項但書、第
    216條、第210條、第339條第1項、第55條、第41條第1項前
    段，修正前刑法第41條第1項前段、第2項、第51條第5款，
    施行法第1條之1、第3條之1第3項，廢止前罰金罰鍰提高標
    準條例第2條之規定，併審酌被告利用告訴人委託其處理汽
    車維修保養事宜之機會，復明知其並未經附表一所示之各該
    汽車維修廠之授權或同意，而擅自以各該汽車維修廠之名義
    ，虛偽開立如附表一所示之維修單，向告訴人行使之，而詐
    取財物，不僅足生損害於各該汽車維修廠對於維修車輛管理
    之正確性，亦損及告訴人之權益，且其犯後復否認犯行，迄
    今亦未賠償告訴人所受之損害，本不宜寬貸，惟念及其各該
    犯行所詐得財物價值尚非甚鉅及其犯罪動機、目的、手段等
    一切情狀，分別量處如附表二所示之刑。並就被告所為事實
    欄一之(一)至(三)所載之犯行，適用修正前刑法第41條第1項前
    段；事實欄一之(四)至(十一)所載犯行，則適用現行即修正後刑法
    第41條第1項之規定，分別諭知其易科罰金之折算標準。又
    被告所為如事實欄一之(一)至(六)所載之犯罪行為，其犯罪時間
    均在96年4月24日之前，且此部分所犯之罪核與中華民國九
    十六年罪犯減刑條例第2條第1項之規定相符，復無同條例第
    3 條限制減刑之除外情形，爰均依該條例第2條第1項第3款
    、第7條、第11條規定，就附表二編號(一)至(六)所載宣告之刑
    ，減其上開各罪宣告刑期2分之1；其餘如附表二編號(七)至(十一)
    所示之罪，其犯罪時間均在96年4月24日之後，核與前揭減
    刑條例不符，爰不予減刑。又於94年1月7日刑法修正施行前
    犯併合處罰數罪中之1罪，且該數罪均符合第41條第1項得易
    科罰金之規定者，適用90年1月4日修正之刑法第41條第2項
    規定，刑法施行法第3條之1第3項定有明文。次按減刑後之
    易科罰金或易服勞役之折算標準，仍宜照原標準定之；數罪
    併罰有二以上裁判，其易刑折算標準不同，均已確定，減刑
    後合併定執行刑時，其易刑之折算標準，依刑法第2條第1項
    但書意旨，擇最有利於受刑人之折算標準定之，法院辦理九
    十六年減刑案件應行注意事項第16項、第34項分別定有明文
    。茲就本件減刑後定應執行時，應適用之法律新舊比較說明
    如下：(1)修法前刑法第41條第1項前段規定：「犯最重本刑
    為5年以下有期徒刑以下之刑之罪，而受6個月以下有期徒刑
    或拘役之宣告，因身體、教育、職業、家庭之關係或其他正
    當事由，執行顯有困難者，得以1元以上3元以下折算1日，
    易科罰金」，修正施行後第41條第1項前段規定：「犯最重
    本刑為5年以下有期徒刑以下之刑之罪，而受6個月以下有期
    徒刑或拘役之宣告者，得以新臺幣1,000元、2,000元或
    3,000元折算1日，易科罰金」，是本件被告所犯如附表二所
    示之11罪，其中附表二編號(一)至(六)所示之罪宣告刑減刑後，
    與附表二編號(七)至(十一)所示其餘不應減刑之罪宣告刑合併定執
    行刑時，其易刑折算標準不同，經比較修正前後之易科罰金
    折算標準，以修正前之規定，較有利於被告，依刑法第2條
    第1項前段，應適用修正前刑法第41條第1項前段規定，宣告
    易科罰金之折算標準。(2)又刑法第51條第5款，關於宣告多
    數有期徒刑定應執行刑之規定，於修正前係規定：「宣告多
    數有期徒刑者，於各刑中之最長期以上，各刑合併之刑期以
    下，定其刑期。但不得逾20年」，修正後則規定：「宣告多
    數有期徒刑者，於各刑中之最長期以上，各刑合併之刑期以
    下，定其刑期。但不得逾30年」。經比較結果，修正後刑法
    並非較有利於受刑人，依刑法第2條第1項前段規定，仍應依
    修正前刑法第51條第5款之規定，定其應執行刑。(3)從而，
    本件被告所犯如表二所示之各罪，均得易科罰金，其中編號
    (一)至(六)所示之罪減刑後，復與附表二編號(七)至(十一)所示不應減
    刑之罪，經依修正前刑法第51條第5款定應執行有期徒刑10
    月，並依修正前刑法第41條第2項規定，諭知易科罰金之折
    算標準。至於附表一所示偽造之各該汽車修理廠保養維修紀
    錄單，係被告冒用如附表一「冒名廠商」欄所載之汽車修理
    廠名義，自行製作之物，固為被告犯罪所生之物，惟如附表
    一所示之各該偽造之保養維修紀錄單，業已交付告訴人，是
    已非屬被告所有之物，自無從予以宣告沒收，附此敘明。經
    核其認事用法及量刑均無不當，檢察官上訴指前揭不另為無
    罪諭知部分亦有詐欺犯行、被告上訴猶執前詞就有罪部分否
    認犯罪，均無理由，應予駁回。
據上論斷，應依刑事訴訟法第368條，判決如主文。
本案經檢察官鄭龍照到庭執行職務。
中    華    民    國   100    年    5     月    31    日
                  刑事第二十二庭審判長法  官  郭雅美
                                      法  官  洪于智
                                      法  官  李麗珠
以上正本證明與原本無異。
如不服本判決，應於收受送達後10日內向本院提出上訴書狀，其
未敘述上訴之理由者並得於提起上訴後10日內向本院補提理由書
（均須按他造當事人之人數附繕本）「切勿逕送上級法院」。
                                      書記官  陳禹任
中    華    民    國   100    年    6     月    7     日
附錄：本案論罪科刑法條全文
中華民國刑法第216條
行使第210條至第215條之文書者，依偽造、變造文書或登載不實
事項或使登載不實事項之規定處斷。
中華民國刑法第210條
偽造、變造私文書，足以生損害於公眾或他人者，處5年以下有
期徒刑。
中華民國刑法第339條
意圖為自己或第三人不法之所有，以詐術使人將本人或第三人之
物交付者，處5年以下有期徒刑、拘役或科或併科1千元以下罰金
。
以前項方法得財產上不法之利益或使第三人得之者，亦同。
前二項之未遂犯罰之。
附表一：被告偽造之文書一覽表
┌──┬───────┬────┬───────────────┬───────┬────┐
│編號│偽造之文書名稱│冒名廠商│偽造文書之內容                │實際施作之廠商│詐欺所得│
│    │              │        │                              │及項目、數量  │（元）  │
├──┼───────┼────┼───────────────┼───────┼────┤
│(一)  │93年12月22日萬│萬順汽車│(一)本次保養維修預定項目        │無            │3,410   │
│    │順汽車修理廠保│修理廠  │1.2萬5千公里定期保養          │              │        │
│    │養維修紀錄單  │        │2.右後門膠條固定              │              │        │
│    │              │        │3.冷氣系統檢查                │              │        │
│    │              │        │4.精緻洗車                    │              │        │
│    │              │        │5.內部清洗、引擎室清洗        │              │        │
│    │              │        │(二)本次更換零件材料明細        │              │        │
│    │              │        │1.合成機油420元×4＝1680元    │              │        │
│    │              │        │2.機油蕊200元×1＝200元       │              │        │
│    │              │        │3.空氣蕊300元×1＝300元       │              │        │
│    │              │        │4.化清劑350元×1＝350元       │              │        │
│    │              │        │5.汽油添加劑280元×1＝280元   │              │        │
│    │              │        │6.油箱拔水劑180元×1＝180元   │              │        │
│    │              │        │7.右前輪下支橡膠襯墊420元×1＝│              │        │
│    │              │        │  420元                       │              │        │
│    │              │        │總金額：3,410元               │              │        │
├──┼───────┼────┼───────────────┼───────┼────┤
│(二)  │94年6月8日萬順│萬順汽車│(一)本次保養維修預定項目        │無            │5,390   │
│    │汽車修理廠保養│修理廠  │1.3萬公里定期保養             │              │        │
│    │維修紀錄單    │        │2.電瓶更換、電路系統總檢      │              │        │
│    │              │        │3.冷氣健檢                    │              │        │
│    │              │        │4.洗車                        │              │        │
│    │              │        │(二)本次更換零件材料明細        │              │        │
│    │              │        │1.合成機油420元×4＝1680元    │              │        │
│    │              │        │2.機油蕊200元×1＝200元       │              │        │
│    │              │        │3.空氣蕊300元×1＝300元       │              │        │
│    │              │        │4.引擎保護劑350元×1＝350元   │              │        │
│    │              │        │5.A/C閥清洗化清劑350元×1＝350│              │        │
│    │              │        │  元                          │              │        │
│    │              │        │6.汽油強化油精310元×1＝310元 │              │        │
│    │              │        │7.後煞車燈泡（未計價）        │              │        │
│    │              │        │8.電瓶2200元×1＝2200元       │              │        │
│    │              │        │9.怠速馬達清洗、怠速調整（未計│              │        │
│    │              │        │  價）                        │              │        │
│    │              │        │10.繼電器更換（未計價）        │              │        │
│    │              │        │總金額5,390元                 │              │        │
├──┼───────┼────┼───────────────┼───────┼────┤
│(三)  │94年11月10日萬│萬順汽車│(一)本次保養維修預定項目        │無            │3,530   │
│    │順汽車修理廠保│修理廠  │1.3萬5千公里定期保養          │              │        │
│    │養維修紀錄單  │        │2.油路檢查、供油電腦、進氣檢查│              │        │
│    │              │        │3.霧燈線固定、防盜器主控盒固定│              │        │
│    │              │        │4.精緻洗車                    │              │        │
│    │              │        │5.引擎室清洗                  │              │        │
│    │              │        │(二)本次更換零件材料明細        │              │        │
│    │              │        │1.合成機油420元×4＝1680元    │              │        │
│    │              │        │2.機油蕊200元×1＝200元       │              │        │
│    │              │        │3.空氣蕊（堪用，未計價）      │              │        │
│    │              │        │4.火星塞150元×4＝600元       │              │        │
│    │              │        │5.水箱精700元×1＝700元       │              │        │
│    │              │        │6.化清劑350元×1＝350元       │              │        │
│    │              │        │總金額：3,530元               │              │        │
├──┼───────┼────┼───────────────┼───────┼────┤
│(四)  │95年10月16日萬│萬順汽車│(一)本次保養維修預定項目        │無            │4,280   │
│    │順汽車修理廠保│修理廠  │1.4萬5千公里定期保養          │              │        │
│    │養維修紀錄單  │        │2.供油系統檢查→正常          │              │        │
│    │              │        │3.傳動系統檢查→右前傳動軸破損│              │        │
│    │              │        │  ，堪用                      │              │        │
│    │              │        │4.引擎室清洗，精緻洗車        │              │        │
│    │              │        │(二)本次更換零件材料明細        │              │        │
│    │              │        │1.合成機油420元×4＝1680元    │              │        │
│    │              │        │2.機油蕊200元×1＝200元       │              │        │
│    │              │        │3.空氣蕊300元×1＝300元       │              │        │
│    │              │        │4.引擎保護劑300元×1＝300元   │              │        │
│    │              │        │5.發電機皮帶、冷氣壓縮機皮帶（│              │        │
│    │              │        │  1組2條）1800元×1＝1800元   │              │        │
│    │              │        │總金額：4,280元               │              │        │
├──┼───────┼────┼───────────────┼───────┼────┤
│(五)  │95年11月30日永│永旭汽車│(一)服務項目                    │無            │13,700  │
│    │旭汽車商行（卷│商行    │1.發電機拆裝工資1500元        │              │        │
│    │附偽造之保養維│        │2.全車電路系統檢查（未計價）  │              │        │
│    │修紀錄單，誤載│        │(二)更換零件材料                │              │        │
│    │為永旭汽車有限│        │1.發電機8500元×1＝8500元     │              │        │
│    │公司）保養維修│        │2.發電機鐵座700元×1＝700元   │              │        │
│    │紀錄單        │        │3.來令片（前輪）1800元×1＝   │              │        │
│    │              │        │  1800元                      │              │        │
│    │              │        │4.左前煞車分泵1200元×1＝1200 │              │        │
│    │              │        │  元                          │              │        │
│    │              │        │總金額：13,700元              │              │        │
├──┼───────┼────┼───────────────┼───────┼────┤
│(六)  │96年3月1日建進│建進汽車│(一)本次保養維修預定項目        │無            │8,250   │
│    │汽車修理廠保養│修理廠  │1.5萬公里定期保養             │              │        │
│    │維修紀錄單    │        │2.供油系統檢查→節氣閥髒污清洗│              │        │
│    │              │        │3.四輪檢查→輪胎更換、定位、平│              │        │
│    │              │        │  衡                          │              │        │
│    │              │        │4.引擎室清洗、洗車            │              │        │
│    │              │        │(二)本次更換零件材料明細        │              │        │
│    │              │        │1.合成機油450元×4＝1800元    │              │        │
│    │              │        │2.引擎保護劑300元×1＝300元   │              │        │
│    │              │        │3.機油蕊200元×1＝200元       │              │        │
│    │              │        │4.空氣蕊300元×1＝300元       │              │        │
│    │              │        │5.進氣閥及霧化器清洗800元×1＝│              │        │
│    │              │        │  800元                       │              │        │
│    │              │        │6.供油電腦電阻繼電器450元×1＝│              │        │
│    │              │        │  450元                       │              │        │
│    │              │        │7.輪胎2200元×2＝4400元       │              │        │
│    │              │        │8.定位、平衡（未計價）        │              │        │
│    │              │        │總金額8,250元                 │              │        │
├──┼───────┼────┼───────────────┼───────┼────┤
│(七)  │96年6月29日建 │建進汽車│(一)本次保養維修預定項目        │建進汽車修理廠│17,200（│
│    │進汽車修理廠保│修理廠  │1.引擎墊片腐蝕、水循環及油氣系│96年6月25 日施│算式詳見│
│    │養維修紀錄單  │        │  流混合→需拆引擎車床搪缸磨合│作            │註）    │
│    │              │        │2.引擎內部細部清洗            │(一)工作項目    │        │
│    │              │        │3.5萬5千公里定期保養          │1.拆工        │        │
│    │              │        │4.引擎室清洗、洗車            │(二)更換零件名稱│        │
│    │              │        │(二)本次更換零件材料明細        │除左揭明細編號│        │
│    │              │        │1.水箱總成6800元×1＝6800元   │8.下支管（600 │        │
│    │              │        │2.水泵浦4200元×1＝4200元     │元）、11.副水箱│        │
│    │              │        │3.調整惰輪1200元×1＝1200元   │（800元）、12. │        │
│    │              │        │4.固定惰輪1200元×1＝1200元   │汽缸床車床磨合│        │
│    │              │        │5.搖臂蓋墊片2500元×1＝2500元 │（15000元）未 │        │
│    │              │        │6.上水管（主管）800元×1＝800 │實際更換、施作│        │
│    │              │        │  元                          │及編號15.化清劑│        │
│    │              │        │7.下水管（主管）700元×1＝700 │、17.合成機油實│        │
│    │              │        │  元                          │際僅各更換3單 │        │
│    │              │        │8.下支管600元×1＝600元       │位，各虛報1單 │        │
│    │              │        │9.水箱精700元×1＝700元       │位之零件（350 │        │
│    │              │        │10.引擎拆工8000元×1＝8000元   │、450元）外， │        │
│    │              │        │11.副水箱800元×1＝800元       │其餘均有施作、│        │
│    │              │        │12.汽缸床車床磨合15000元×1＝  │更換。        │        │
│    │              │        │  15000元                     │              │        │
│    │              │        │13.汽缸床墊片2500元×1＝2500元 │              │        │
│    │              │        │14.束環60元×6＝360            │              │        │
│    │              │        │15.化清劑350元×4＝1400元      │              │        │
│    │              │        │16.正時皮帶7000元×1＝7000元   │              │        │
│    │              │        │17.全合成機油450元×4＝1800元  │              │        │
│    │              │        │18.引擎保護劑350元×1＝350元   │              │        │
│    │              │        │19.機油蕊200元×1＝200元       │              │        │
│    │              │        │20.空氣蕊300元×1＝300元       │              │        │
│    │              │        │總金額56,410元                │              │        │
├──┼───────┼────┼───────────────┼───────┼────┤
│(八)  │96年10月30日建│建進汽車│(一)本次保養維修預定項目        │建進汽車修理廠│1,100（ │
│    │進汽車修理廠保│修理廠  │1.引擎複檢→更換機油及水箱水  │96年10月30日施│算式詳見│
│    │養維修紀錄單  │        │2.6萬公里大保養               │作            │註）    │
│    │              │        │3.煞車系統檢查→後輪來令片更換│(一)工作項目    │        │
│    │              │        │4.引擎室清洗                  │  無          │        │
│    │              │        │(二)本次更換零件材料明細        │(二)更換零件名稱│        │
│    │              │        │1.全合成機油450元×4＝1800元  │除左揭明細編號│        │
│    │              │        │2.引擎保護劑350元×1＝350元   │2.引擎保護劑（│        │
│    │              │        │3.機油蕊200元×1＝200元       │350元）未實際 │        │
│    │              │        │4.空氣蕊300元×1＝300元       │更換及編號1.合│        │
│    │              │        │5.自動變速箱油300元×4＝1200元│成機油、5.自動│        │
│    │              │        │6.動力方向機油800元×1＝800元 │變速箱油僅各更│        │
│    │              │        │7.煞車油800元×1＝800元       │換3單位，各虛 │        │
│    │              │        │8.後煞車來令片1200元×1＝1200 │報1單位之零件 │        │
│    │              │        │  元                          │（300、450元）│        │
│    │              │        │9.機油蓋300元×1＝300元       │外，其餘均有施│        │
│    │              │        │10.水箱防鏽防凍劑700元×1＝700 │作、更換。    │        │
│    │              │        │  元                          │              │        │
│    │              │        │總金額7,650元                 │              │        │
├──┼───────┼────┼───────────────┼───────┼────┤
│(九)  │97年4月22日建 │建進汽車│(一)本次保養維修預定項目        │建進汽車修理廠│12,000（│
│    │進汽車修理廠保│修理廠  │1.引擎總檢→引擎不正常抖動    │97年4月21日施 │詳見註）│
│    │養維修紀錄單  │        │2.進氣岐管、節氣閥門清洗      │作            │        │
│    │              │        │3.點火系統檢查→高壓點火線圈更│(一)工作項目    │        │
│    │              │        │  換                          │  小保養      │        │
│    │              │        │4.6萬5千公里定期保養          │(二)實際更換零件│        │
│    │              │        │5.引擎室清洗                  │1.合成機油3單 │        │
│    │              │        │(二)本次更換零件材料明細        │  位          │        │
│    │              │        │1.高壓點火放大器更換2800元×2 │2.機油蕊1單位 │        │
│    │              │        │  ＝5600元                    │3.化清劑1單位 │        │
│    │              │        │2.點火矽導線更換180元×4＝720 │其餘項目均未實│        │
│    │              │        │  元                          │際更換及施    │        │
│    │              │        │3.火星塞200元×4＝800元       │作            │        │
│    │              │        │4.化清劑350元×2＝700元       │              │        │
│    │              │        │5.除碳藥劑480元×1＝480元     │              │        │
│    │              │        │6.油底殼1800元×1＝1800元     │              │        │
│    │              │        │7.油封膠條350元×2＝700元     │              │        │
│    │              │        │8.墊片封膠450元×1＝450元     │              │        │
│    │              │        │9.全合成機油450元×4＝1800元  │              │        │
│    │              │        │10.引擎保護劑350元×1＝350元   │              │        │
│    │              │        │11.機油蕊200元×1＝200元       │              │        │
│    │              │        │12.空氣蕊300元×1＝300元       │              │        │
│    │              │        │總金額13,900元                │              │        │
├──┼───────┼────┼───────────────┼───────┼────┤
│(十)  │97年10月30日華│華群汽車│(一)本次保養維修預定項目        │無            │10,789  │
│    │群汽車公司保養│公司    │1.6萬5千公里定期保養          │              │        │
│    │維修紀錄單    │        │2.引擎不正常抖動→高壓線圈及含│              │        │
│    │              │        │  氣感知器老化更載            │              │        │
│    │              │        │3.底盤總檢→傳動軸漏油堪用    │              │        │
│    │              │        │4.引擎室清洗、洗車            │              │        │
│    │              │        │(二)本次更換零件材料明細        │              │        │
│    │              │        │1.全合成機油450元×4＝1800元  │              │        │
│    │              │        │2.引擎保護劑350元×1＝350元   │              │        │
│    │              │        │3.機油蕊200元×1＝200元       │              │        │
│    │              │        │4.空氣蕊300元×1＝300元       │              │        │
│    │              │        │5.高壓線圈總成700元×2＝1400元│              │        │
│    │              │        │6.含氣感知器2600元×1＝2600元 │              │        │
│    │              │        │7.驗車費450元                 │              │        │
│    │              │        │8.驗車手續費500元             │              │        │
│    │              │        │9.續保保險費3189元            │              │        │
│    │              │        │總金額10,789元                │              │        │
├──┼───────┼────┼───────────────┼───────┼────┤
│(十一)  │98年11月3日建 │建進汽車│(一)本次保養維修預定項目        │福聯汽車四輪定│7,750（ │
│    │進汽車修理廠保│修理廠  │1.8萬公里大保養               │位保養廠98年11│詳見註）│
│    │養維修紀錄單  │        │2.底盤異音檢查→左前三角架扭曲│月3日施作     │        │
│    │              │        │  變形，更換新品              │(一)工作項目    │        │
│    │              │        │3.底盤總檢→前輪已磨耗到底；後│1.更換輪胎、機│        │
│    │              │        │  輪嚴重變形，更換四輪、定位平│  油、機油蕊  │        │
│    │              │        │  衡                          │(二)更換零件名稱│        │
│    │              │        │4.引擎室清洗、洗車            │1.全合成機油  │        │
│    │              │        │(二)本次更換零件材料明細        │2.輪胎        │        │
│    │              │        │1.全合成機油450元×4＝1800元  │3.機油蕊      │        │
│    │              │        │2.引擎保護劑300元×1＝300元   │              │        │
│    │              │        │3.機油蕊200元×1＝200元       │              │        │
│    │              │        │4.空氣蕊300元×1＝300元       │              │        │
│    │              │        │5.化清劑350元×1＝350元       │              │        │
│    │              │        │6.變速箱油300元×5＝1500 元   │              │        │
│    │              │        │7.汽油蕊900元×1＝900 元      │              │        │
│    │              │        │8.水箱水800元×1＝800元       │              │        │
│    │              │        │9.冷氣室內空氣濾網800元×1＝  │              │        │
│    │              │        │  800元                       │              │        │
│    │              │        │10.火星塞150元×4＝600元       │              │        │
│    │              │        │11.左前三角架2200元×1＝2200元 │              │        │
│    │              │        │12.輪胎2100元×4＝8400元       │              │        │
│    │              │        │13.定位平衡（免費）            │              │        │
│    │              │        │總金額18,150元                │              │        │
├──┴───────┴────┴───────────────┴───────┴────┤
│註：被告詐欺所得款項（即未實際施作之項）＝告訴人交付款項－實際施作、更換之項目。依此方式│
│    計算：                                                                              │
│  1.編號(七)部分之詐欺所得為告訴人交付之56410元－實際施作更換項目之總金額39210元＝17200元 │
│  2.編號(八)部分之詐欺所得為告訴人交付之7650元－實際施作更換項目之總金額6550元＝1100元    │
│  3.編號(九)部分之詐欺所得為告訴人交付之13900元－實際施作更換項目之總金額1900元＝12000元  │
│  4.編號(十一)部分之詐欺所得為告訴人交付之18150元－實際施作更換項目之總金額10400元＝7750元  │
├────────────────────────────────────────────┤
│被告詐欺所得合計8萬7,399元                                                              │
└────────────────────────────────────────────┘
附表二：被告所涉行使偽造私文書犯行之罪刑一覽表
┌──┬──────┬───────┬──────────────┐
│編號│所 為 犯 行 │罪         名 │  宣    告      刑          │
├──┼──────┼───────┼──────────────┤
│(一)  │事實欄一之(一)│刑法第216條、 │處有期徒刑肆月，如易科罰金，│
│    │所載犯行    │第210條之行使 │以銀元佰元即新臺幣玖佰元折│
│    │            │偽造私文書罪  │算壹日；減為有期徒刑貳月，如│
│    │            │              │易科罰金，以銀元佰元即新臺│
│    │            │              │幣玖佰元折算壹日            │
├──┼──────┼───────┼──────────────┤
│(二)  │事實欄一之(二)│刑法第216條、 │處有期徒刑肆月，如易科罰金，│
│    │所載犯行    │第210條之行使 │以銀元佰元即新臺幣玖佰元折│
│    │            │偽造私文書罪  │算壹日；減為有期徒刑貳月，如│
│    │            │              │易科罰金，以銀元佰元即新臺│
│    │            │              │幣玖佰元折算壹日            │
├──┼──────┼───────┼──────────────┤
│(三)  │事實欄一之(三)│刑法第216條、 │處有期徒刑肆月，如易科罰金，│
│    │所載犯行    │第210條之行使 │以銀元佰元即新臺幣玖佰元折│
│    │            │偽造私文書罪  │算壹日；減為有期徒刑貳月，如│
│    │            │              │易科罰金，以銀元佰元即新臺│
│    │            │              │幣玖佰元折算壹日            │
├──┼──────┼───────┼──────────────┤
│(四)  │事實欄一之(四)│刑法第216條、 │處有期徒刑肆月，如易科罰金，│
│    │所載犯行    │第210條之行使 │以新臺幣壹仟元折算壹日；減為│
│    │            │偽造私文書罪  │有期徒刑貳月，如易科罰金，以│
│    │            │              │新臺幣壹仟元折算壹日        │
├──┼──────┼───────┼──────────────┤
│(五)  │事實欄一之(五)│刑法第216條、 │處有期徒刑伍月，如易科罰金，│
│    │所載犯行    │第210條之行使 │以新臺幣壹仟元折算壹日；減為│
│    │            │偽造私文書罪  │有期徒刑貳月拾伍日，如易科罰│
│    │            │              │金，以新臺幣壹仟元折算壹日  │
├──┼──────┼───────┼──────────────┤
│(六)  │事實欄一之(六)│刑法第216條、 │處有期徒刑伍月，如易科罰金，│
│    │所載犯行    │第210條之行使 │以新臺幣壹仟元折算壹日；減為│
│    │            │偽造私文書罪  │有期徒刑貳月拾伍日，如易科罰│
│    │            │              │金，以新臺幣壹仟元折算壹日  │
├──┼──────┼───────┼──────────────┤
│(七)  │事實欄一之(七)│刑法第216條、 │處有期徒刑伍月，如易科罰金，│
│    │所載犯行    │第210條之行使 │以新臺幣壹仟元折算壹日      │
│    │            │偽造私文書罪  │                            │
├──┼──────┼───────┼──────────────┤
│(八)  │事實欄一之(八)│刑法第216條、 │處有期徒刑肆月，如易科罰金，│
│    │所載犯行    │第210條之行使 │以新臺幣壹仟元折算壹日      │
│    │            │偽造私文書罪  │                            │
├──┼──────┼───────┼──────────────┤
│(九)  │事實欄一之(九)│刑法第216條、 │處有期徒刑伍月，如易科罰金，│
│    │所載犯行    │第210條之行使 │以新臺幣壹仟元折算壹日      │
│    │            │偽造私文書罪  │                            │
├──┼──────┼───────┼──────────────┤
│(十)  │事實欄一之(十)│刑法第216條、 │處有期徒刑伍月，如易科罰金，│
│    │所載犯行    │第210條之行使 │以新臺幣壹仟元折算壹日      │
│    │            │偽造私文書罪  │                            │
├──┼──────┼───────┼──────────────┤
│(十一)  │事實欄一(十一)之│刑法第216條、 │處有期徒刑伍月，如易科罰金，│
│    │所載犯行    │第210條之行使 │以新臺幣壹仟元折算壹日      │
│    │            │偽造私文書罪  │                            │
└──┴──────┴───────┴──────────────┘